臺灣臺北地方法院小額民事判決
                                  110年度店小字第1157號 
原      告  曾長材  
訴訟代理人  曾許嫦娥
被      告  許凱寧  

上列當事人間損害賠償事件，本院於民國111年5月3日言詞辯論
終結，判決如下：
    主　  　文
被告應給付原告新臺幣貳萬元，及自民國一百一十年五月十八日
起至清償日止，按年息百分之五計算之利息。
原告其餘之訴駁回。
新臺幣壹仟元由被告負擔十分之二，其餘由原告負擔。 
本判決第一項得假執行。但被告如以新臺幣貳萬元為原告預供擔
保，得免為假執行。
    事實及理由
一、原告起訴主張：
　㈠兩造為鄰居關係，被告明知原告未曾於民國109年1月8日上午
    5時50分許於新北市新店區如意街之路邊停車格，以不明銳
    器刮損停放於該處，由被告所有之車牌號碼000-0000號自用
    小客車（下稱系爭車輛）右後車門及後方保險桿，竟向原告
    提起刑事告訴，業經臺灣臺北地方檢察署檢察官以109年度
    偵字第10899號為不起訴處分，被告因而懷恨在心，更意圖
    散播於眾，自109年5月31日起至110年3月11日間，接續於新
    北市○○區○○街0巷0號公寓1樓鐵門、樓梯間、牆壁及滅火器
    ，張貼不實標語，包含「通知各位芳鄰，本巷不幸住有刮車
    賊，於近年四處刮別人的車，圖片為今年1月初的犯罪（案
    ）過程，該惡賊的特徵為滿頭白髮、開計程車（計程車的敗
    類，已通報計程車駕駛工會、交通部、FB社團網路，列為惡
    劣駕駛，以及控管黑名單）常在凌晨出門犯案，因社區監視
    器不足，易讓惡賊逍遙法外，人人自危，但人在做天在看，
    惡賊報應遲早臨頭！提供犯案過程影片，名稱：玫瑰中國城
    如意街刮車惡賊，影片網址：HTTPS：//youTu.be/BfuudcfQ
    cQw」，並附上內容為社區監視器錄下之停車格畫面及車輛
    之翻拍照片2張（以下簡稱系爭公告），此舉已使原告人格
    及名譽受到損害，亦使原告計程車之營業收入大受影響，爰
    依侵權行為之法律規定，提起本件訴訟，請求精神慰撫金之
    損害賠償，並聲明：被告應給付原告新臺幣（下同）100,00
    0元，及自109年8月29日起至清償日止，按年息百分之5計算
    之利息。
　㈡對被告抗辯之陳述：
　⒈被告於109 年8 月29日晚上9 時33分在公共樓梯3 樓4 樓時
    ，原告配偶遇到被告，被告就罵原告配偶不要臉。且被告向
    原告配偶說他印了100多張，跟原告配偶說要撕就一張一張
    撕。且被告用FB網路在「敬告標語」上，未經他人許可，用
    他人的肖像罵人惡賊及洩露個資，並散佈於眾。
　⒉原告之計程車為個人計程車，車門有打印原告本名，原告已6
    、70歲，上面雖表示原告5 、60歲，差10歲，然原告確實滿
    頭白髮。
二、被告則以：
　㈠傳單非由被告張貼，只是順手撿起地上的傳單準備丟棄。傳
    單內容所放之影片因為解析度的關係非常模糊，所以在臺灣
    臺北地方檢察署檢察官以109年度偵字第10899號不起訴處分
    書中有提到影片的天色昏暗距離遙遠，人影隱約可見，人影
    的大小比大拇指小，因此難推出影片之人為何人，因此沒有
    妨害名譽可言。公告文字部分沒有提到任何有關姓名、性別
    ，只是提醒大家注意。而自傳單之內容以觀，只是陳述影片
    看到的內容並提醒大家注意。
　㈡不要臉的東西不是被告講的，手裡拿著傳單是剛下樓撿到的
    。公寓為開放式，為何原告這麼武斷主張係被告所貼？只因
    為兩造有毀損訴訟紛爭。另外公告裡面的影片沒有證明是原
    告，因為人像模糊。
　㈢針對公告內特徵主要有提到滿頭白髮、開計程車，光外表就
    跟原告不符，原告接近光頭，且錄影畫面解析度沒有那麼好
    ，看不出來是原告，這一點在109 年度偵字第10899 號刑事
    卷內有提及，影片解析度不足，無法判斷，外表特徵與原告
    有明顯落差，無法第一時間就產生聯想。又公告內容表示行
    為人開計程車，然巷子裡不止一台計程車，這台TDP-5110號
    計程車每天晚上都固定停靠在這條巷子裡，跟警察的訪查結
    果明顯有落差，而原告並沒有停巷內。這張公告並非被告本
    人所貼，被告說明很多次，比如說在路上拿傳單的人不代表
    是發傳單的人，被告出門時看到傳單所以拿著傳單。以上三
    點難以造成聯想及原告實質上與精神上的損害等語。並聲明
    ：⒈原告之訴駁回；⒉如受不利之判決，願供擔保請准宣告免
    為假執行。 
三、得心證之理由：
　　原告主張被告自109年5月31日起至110年3月11日間，接續於
    新北市○○區○○街0巷0號公寓1樓鐵門、樓梯間、牆壁及滅火
    器，張貼不實標語，包含「通知各位芳鄰，本巷不幸住有刮
    車賊，於近年四處刮別人的車，圖片為今年1月初的犯罪（
    案）過程，該惡賊的特徵為滿頭白髮、開計程車（計程車的
    敗類，已通報計程車駕駛工會、交通部、FB社團網路，列為
    惡劣駕駛，以及控管黑名單）常在凌晨出門犯案，因社區監
    視器不足，易讓惡賊逍遙法外，人人自危，但人在做天在看
    ，惡賊報應遲早臨頭！提供犯案過程影片，名稱：玫瑰中國
    城如意街刮車惡賊，影片網址：HTTPS：//youTu.be/Bfuudc
    fQcQw」，並附上內容為社區監視器錄下之停車格畫面及車
    輛之翻拍照片2張之公告之事實，業據其提出敬告公告影本
    及不起訴處分書1份為證（參見本院卷第7頁至第10頁）。惟
    被告否認原告之主張，並以上揭情詞置辯。是本件應審酌者
    為：㈠被告是否為製作及張貼系爭公告之人？㈡由系爭公告內
    容是否可以使上開公寓內之住戶輕易知悉系爭公告所指之對
    象乃原告？㈢承上，倘被告為製作及張貼系爭公告之人，且
    他人得以輕易知悉 系爭公告所指之對象乃原告，被告所發
    表之言論是否為善意發表之言論？經查：
  ㈠按因故意或過失，不法侵害他人之權利者，負損害賠償責任
    ；不法侵害他人之名譽，被害人雖非財產上之損害，亦得請
    求賠償相當之金額，民法第184條第1項前段、第195條第1項
    前段分別定有明文。又名譽有無受損害，應以社會上對個人
    評價是否貶損作為判斷之依據，苟其行為足以使他人在社會
    上之評價受到貶損，不論其為故意或過失，均可構成侵權行
    為，其行為不以廣佈於社會為必要，僅使第三人知悉其事，
    亦足當之（最高法院90年台上字第646號判決意旨參照）。
    次按大法官釋字第509 號解釋闡釋人民之言論自由基本權利
    應受最大限度之維護，但為兼顧對個人名譽、隱私及公共利
    益之保護，法律得對言論自由依其傳播方式為合理之限制。
    刑法第310 條第1 項及第2 項之誹謗罪係保護個人法益而設
    ，同條第3 項前段、同法第311 條第3 款規定係對言論內容
    與事實相符，及適當評論公共事務者予以保障，旨在衡平憲
    法所保障之言論自由與名譽、隱私等基本人權而為規範性之
    解釋，即屬因基本權衝突所為具有憲法意涵之法律原則，則
    為維護法律秩序之整體性，就違法性價值判斷上趨於一致，
    在民事責任之認定上，亦應考量上開解釋所揭櫫之概念及刑
    法第310 條第3 項、第311 條除外規定，作為侵害名譽權、
    隱私權行為阻卻不法事由之判斷準據。另按以善意發表言論
    ，而有因自衛、自辯或保護合法之利益者，不罰，刑法第31
    1條第1款亦有明定，此係法律就妨害名譽罪特設之阻卻違法
    事由，目的即在維護善意發表意見之自由，對於名譽權侵害
    是否應負損害賠償責任之認定亦應適用。
　㈡被告是否為製作及張貼系爭公告之人？
　　查，被告雖於本院審理中否認其為張貼系爭公告之人，且於
    刑事案件偵訊及準備程序中辯稱：公告的文字部分係鄰居負
    責繕打及張貼散布，監視器翻拍照片及影片連結則是其提供
    云云（參臺灣臺北地方檢察署110年度偵字第182號卷㈠第62
    頁、本院刑事庭110年度易字第489號卷第32頁至第33頁），
    然被告於本案及另案中始終未陳明其所稱之鄰居究係何人，
    復未就尚有他人亦有車輛遭刮損一事提出相關證據以證明尚
    有他人與原告間存有車輛遭刮損之紛爭存在，而有繕打及製
    作系爭公告之動機，是被告辯稱非其所製作云云，已屬可疑
    。更遑論被告於刑事案件審理中亦自陳：告訴人（即原告）
    裝設之監視器有拍到其拿著本案公告下樓等語（參見上開易
    字卷第77頁），核與刑事案件審理中勘驗原告提出之影音檔
    案，被告於109年8月29日21時33分許經過原告家門口，並向
    告訴人配偶稱「慢慢撕啦，印了一百多張到處貼了啦，慢慢
    找，慢慢撕」等語，其後原告之配偶乃於同日21時34分許至
    1樓門口處，發現係爭公告張貼在紅色大門等情相符（參見
    上開易字卷第43頁至第44頁），足認被告即為製作及張貼系
    爭公告之人無訛。
　㈢由系爭公告內容是否可以使上開公寓內之住戶輕易知悉系爭
    公告所指之對象乃原告？　
　　查，系爭公告內記載該名刮損車輛者乃滿頭白髮、開計程車
    ，附上照片2張，經本院囑託新北市政府警察局新店分局調
    查「如意街3巷有幾人以開計程車為業？各該計程車司機之
    年齡為何？有無外貌為滿頭白髮者？」，經新店分局查訪該
    地鄰長，其內容為如下：「問：你是否知悉如意街3巷內有
    無計程車司機？答：知道，這條巷子目前只有一位計程車司
    機」、「問：承上問，你是否知道該計程車司機年齡？特徵
    ？答：該計程車司機約5、60歲，身高不高，頭髮白白的，
    名字叫甲○○」、「問：你是否知道甲○○居住在哪？是否認識
    ？有無其聯繫方式？答：他住在如意街3巷6號3樓，我認識
    他是因為我是當地鄰長，沒有他的聯繫方式」，新店分局乃
    以111年3月7日新北警店刑字第1114102606號函函覆：「本
    案經查訪如意街3巷內以開計程車為業者僅有甲○○」，有該
    函文暨所附雙成派出所查訪表1份在卷可查（參見本院卷第1
    63頁至第169頁），而對照查訪紀錄表所描述之外貌特徵，
    顯與系爭公告內所附照片，照片中人像身高不高、白頭髮及
    系爭公告內文記載「滿頭白髮、開計程車」等情相符，又原
    告於刑事案件審理中自陳：已經居住於該處3、40年，則附
    近鄰居對於其外貌特徵及職業應知之甚詳，是由系爭公告所
    附照片及內文之記載，應可知悉系爭公告所指之對象為原告
    。
　㈣承上，倘被告為製作及張貼系爭公告之人，且他人得以輕易
    知悉 系爭公告所指之對象乃原告，被告所發表之言論是否
    為善意發表之言論？
　⒈按刑法誹謗罪係以意圖散布於眾，而指摘或傳述足以毀損他
    人名譽之事，為其成立要件，行為人所指摘或傳述之事是否
    「足以毀損他人名譽」，應就被指述人之個人條件以及指摘
    或傳述之內容，以一般人之社會通念為客觀之判斷，如行為
    人所指摘或傳述之具體事實，足以使被指述人受到社會一般
    人負面評價判斷，則可認為足以損害被指述人之名譽；再散
    布之文字倘依遣詞用字、運句語法整體以觀，或依其文詞內
    容所引發之適度聯想，以客觀社會通念價值判斷，如足以使
    人產生懷疑或足以毀損或貶抑被害人之人格聲譽，或造成毀
    損之可能或危險者，即屬刑法第310條第2項所處罰之誹謗行
    為。又刑法第27章之「妨害名譽」罪章，依其保護人格法益
    之層次與內容上之不同，本即訂有不同之行為規範，此參酌
    同法第309條之「公然侮辱罪」，一旦有公然侮辱他人之行
    為，即應負有刑事責任，而未若同法第310條、第311條有關
    誹謗罪之成立，尚有不罰規定或免責要件自明。又公然侮辱
    罪係指對人詈罵、嘲笑、侮蔑，其方法並無限制，不問以文
    字、言詞、態度、舉動，只須以公然方式為之，而足使他人
    在精神上、心理上有感受難堪或不快之虞，足以減損特定人
    之聲譽、人格及社會評價，即足當之，且不以侮辱時被害人
    在場聞見為要件。而此「侮辱」，係指以粗鄙之言語、舉動
    、文字、圖畫等，對他人予以侮謾、辱罵，足以減損或貶抑
    他人在社會上客觀存在之人格地位而言，且衹須有減損或貶
    抑被害人之聲譽、人格及社會評價之虞為已足，不以實已發
    生損害為必要。本罪之規範作用，係在保護個人經營社會群
    體生活之人格法益，從而是否構成「侮辱」之判斷，除應注
    意行為人與被害人之性別、年齡、職業等個人條件外，並應
    著重行為人與被害人間之關係、行為時之客觀情狀、行為地
    之方言或語言使用習慣等事項，依社會一般人對於語言使用
    之認知，進行客觀之綜合評價。
　⒉查被告對原告提告之毀損案件，業經檢察官為不起訴處分確
    定乙節，有臺灣臺北地方檢察署109年4月30日109年度偵字
    第10899號不起訴處分書1份在卷可查（參見本院卷第9頁至
    第10頁），被告卻於系爭公告上以「刮車惡賊」、「該惡賊
    的特徵為滿頭白髮、開計程車（計程車業的敗類……已通報列
    為惡劣駕駛，以及控管黑名單）」影射原告，客觀上足使閱
    覽系爭公告之不特定人形成「原告即為該社區之刮車惡賊」
    之負面印象，是系爭公告之內容顯足以毀損原告之名譽無疑
    。另，被告於系爭公告中以「惡賊」、「敗類」、「惡劣駕
    駛」、「控管黑名單」等詞形容，該等詞彙明顯均係批評他
    人之語詞，亦帶有人身攻擊之意味，包含輕侮、鄙視對方之
    意，均足使人在精神上、心理上感覺難堪，而被告為年逾35
    歲之成年人，顯有相當之生活經驗，對於上開各用詞均屬侮
    辱人之用語，當無不知之可能，卻猶在系爭公告上以上開字
    詞形容原告，是被告主觀上顯有侮辱原告之意，甚為灼然。
    　
　⒊被告在檢察官已就其提告原告毀損案件為不起訴處分確定後
    ，仍以相同之監視器翻拍照片作為系爭公告之內容，其以系
    爭公告散布不實內容，且其以前述具有負面評價之貶抑言詞
    描述原告之行為，意欲指摘原告行為不當，已足使原告在社
    會上之評價受到貶損，縱認其尚有表示自身立場或表述個人
    意見之意思，亦已淪為刻意以詆毀個人名譽方式而為之，自
    不受言論自由之保障，故原告依侵權行為之法律關係請求被
    告負侵權行為損害賠償責任，應屬有據。
　㈤按慰撫金之賠償，其核給之標準固與財產上損害之計算不同
    ，然非不可斟酌雙方身分資力與加害程度，核定相當之數額
    ，最高法院51年台上字第223 號判決意旨可參。經查，本件
    被告以「惡賊」、「敗類」、「惡劣駕駛」、「控管黑名單
    」等詞加諸於原告之行為，不法侵害原告之人格法益，使原
    告精神受有痛苦，原告自得請求被告賠償其所受非財產上之
    損害。本院審酌被告行為侵害之嚴重性及原告精神上所受痛
    苦程度。又原告為陸軍官校畢業，開計程車，月收入約20,0
    00 元，家中有太太；被告則為大學畢業，月收入約50,000 
    元，家裡有太太及兩個小孩，此據兩造陳述在卷（參見本院
    卷第182頁），另參酌兩造稅務電子閘門財產所得調件明細
    表（因屬個人隱私，僅予參酌，爰不予揭露，詳參另附證物
    袋之稅務電子財產所得調件明細表）所示財務狀況等一切情
    狀，認原告請求被告賠償精神慰撫金100,000 元，尚屬過高
    ，本院認應以20,000元為適當，逾此部分之請求，實屬無據
    。
　㈥末按，遲延之債務，以支付金錢為標的者，債權人得請求依
    法定利率計算之遲延利息；應付利息之債務，其利率未經約
    定，亦無法律可據者，週年利率為百分之5 ；給付無確定期
    限者，債務人於債權人得請求時，經其催告而未為給付，自
    受催告時起，負遲延責任。其經債權人起訴而送達訴狀，或
    依督促程序送達支付命令，或為其他相類之行為者，與催告
    有同一之效力，民法第233 條第1 項、第203 條、第229 條
    第2 項分別定有明文。本件原告請求被告賠償之損害，此為
    以支付金錢為標的，原告雖主張被告應自109年8月29日起給
    付遲延利息，然其並未提出業已請求被告給付之相關證明，
    是其得請求被告給付者乃自起訴狀繕本送達翌日即110年5月
    18日（於110年5月7日寄存送達於被告，參見本院卷第15頁
    ）起至清償日止，按年息百分之5 計算之利息，逾此部分之
    請求，則屬無據，應予駁回。
四、從而，原告依侵權行為之法律關係，請求被告給付20,000 
    元及自起訴狀繕本送達翌日即110年5月18日起至清償日止，
    按年息百分之5計算之利息，為有理由，應予准許。逾此範
    圍之請求，為無理由，應予駁回。
五、本件事證已臻明確，兩造其餘主張、陳述及所提之證據，均
    核與本案判決所認結果不生影響，爰無庸一一再加論述，附
    此敘明。
六、本件原告勝訴部分係適用小額程序為被告敗訴之判決，依民
    事訴訟法第436 條之20條規定，應依職權宣告假執行；並依
    同法第392 條第2 項依職權為被告如預供擔保，得免為假執
    行之宣告。
七、訴訟費用負擔之依據：民事訴訟法第79條。本件訴訟費用額
    確定金額為裁判費1,000 元。　　　　
中　　華　　民　　國　　111 　年　　6 　　月　　2 　　日
                  臺灣臺北地方法院新店簡易庭
                              法  官  石蕙慈
以上正本係照原本作成。
對於本件判決如有不服，應於收受送達後20日內向本院提出上訴
書狀，上訴於本院合議庭，並按他造當事人之人數附具繕本。當
事人之上訴，非以判決違背法令為理由不得為之，上訴狀應記載
上訴理由，表明下列各款事項：
㈠原判決所違背之法令及其具體內容。
㈡依訴訟資料可認為原判決有違背法令之具體事實。如委任律師
  提起上訴者，應一併繳納上訴審裁判費。
中　　華　　民　　國　　111 　年　　6 　　月　　2 　　日
                              書記官  徐子芹